【裁判字號】    95,上訴,12
【裁判日期】    950127
【裁判案由】    偽證
【裁判全文】
臺灣高等法院高雄分院刑事判決
上  訴  人  臺灣高雄地方法院檢察署檢察官
被      告  甲○○
上列上訴人因被告偽證案件，不服臺灣高雄地方法院94年度訴字
第2288號中華民國94年11月16日第一審判決（起訴案號：臺灣高
雄地方法院檢察署94年度偵字第3246號），提起上訴，本院判決
如下：
    主  文
原判決撤銷。
甲○○證人，於檢察官偵查中，於案情有重要關係之事項，供前
具結，而為虛偽陳述，累犯，處有期徒刑伍月。
    事  實
一、甲○○前因竊盜案件，經法院判處有期徒刑8 月確定，於民
    國89年2 月21日執行完畢。其明知前配偶黃醇丹係依法申請
    許可至臺灣地區探親之大陸地區人民，且自93年4 月4 日起
    至93年8 月9 日止，受僱於吳春香，在位於高雄縣大寮鄉○
    ○村○○路6 號「芊芊理容院」內負責指壓按摩工作，竟於
    93年9 月8 日，就臺灣高雄地方法院檢察署93年度偵字第16
    645 號吳春香被訴違反臺灣地區與大陸地區人民關係條例案
    件偵訊時，經檢察官以證人身分傳喚到庭，於93年9 月 8日
    上午11時5 分，在該檢察署第11偵查庭，供前具結為證人，
    本應據實陳述，不得匿、飾、增、減，甲○○基於偽證之犯
    意，於案情有重要關係事項，虛偽證稱：「黃醇丹沒有在吳
    春香的推拿店工作。」等語，足以影響檢察官偵辦吳春香違
    反台灣地區與大陸地區人民關係條例犯罪之起訴與否。
二、案經台灣高雄地方法院檢察署檢察官自動檢舉偵查起訴。
    理  由
一、訊據被告甲○○固直承「於93年9 月8 日上午11時5 分，在
    臺灣高雄地方法院檢察署第11偵查庭，就臺灣高雄地方法院
    檢察署93年度偵字第16645 號吳春香被訴違反臺灣地區與大
    陸地區人民關係條例案件偵訊時為證人，供前具結證稱：『
    黃醇丹沒有在吳春香的推拿店工作。』等語」，惟否認偽證
    ，辯係據實陳述云云。
二、經查:
  (一)證人吳春香與被告甲○○屬乾姐弟關係，證人黃醇丹係大陸
    嫁來台灣之新娘，為被告甲○○之前配偶，並係證人吳春香
    於92年11月份陪被告甲○○赴大陸迎娶之新娘，於93年4 月
    入境之後，即赴證人吳春香之「芊芊理容院」，被告甲○○
    與證人黃醇丹於93年8 月9 日離婚，並同日於該「芊芊理容
    院」被警查獲，此據證人吳春香於臺灣高雄地方法院檢察署
    93年度偵字第16645 號吳春香被訴違反臺灣地區與大陸地區
    人民關係條例案件偵訊時供述綦詳（見台灣高雄地方法院檢
    察署93年度他字第3642號偵查卷第9 頁）。證人黃醇丹於檢
    察官偵查時亦結證稱: 「我一來台灣，我先生就從機場將我
    接到他義姐即證人吳春香之芊芊理容院店內，我一直住在證
    人吳春香經營的店內，我先生偶而來店內看我，因我先生本
    身沒有房子，他都是住在他妹妹家裡。」、「證人吳春香經
    營的是按摩店，都是按節算，每節600 元，她抽300 元，我
    得300 元，做十幾天之後，我覺得那工作，我做不來，曾到
    外面打聽工作，但是因為我沒有工作證，而且我的證件都被
    我先生押住，他不給我，所以我又繼續在證人吳春香店內工
    作，.....93 年8 月9 日早上在證人吳春香店內我說我做不
    下去，我要回家 (大陸)， 我先生說我要回家，那就離婚好
    了」等語。（見台灣高雄地方法院檢察署93年度他字第3642
    號偵查卷第14頁）。被告甲○○自承係從事汽車保養廠之技
    工，並無房屋，而與其配偶即證人黃醇丹同住其妹妹家（見
    台灣高雄地方法院檢察署93年度他字第3642號偵查卷第9 頁
    、原審卷第64-65 頁），於檢察官偵查時自承每星期 4、 5
    會去「證人吳春香之芊芊理容院工作」（見台灣高雄地方法
    院檢察署93年度他字第3642號偵查卷第10頁），於原審則稱
    : 「我沒住在芊芊理容院，但我一星期會去2 、3 次」（見
    原審卷第66頁），證人吳春香於原審經交互詰問，亦結稱：
    「被告有時會來芊芊理容院幫忙，..... 首次帶證人黃醇丹
    到芊芊理容院，我就叫她上3 樓休息... 被告叫我看管證人
    黃醇丹，不要讓她出門，被警查獲之日亦是被告載證人黃醇
    丹來我店」（見原審卷第44 -45、52頁），足徵證人黃醇丹
    與被告甲○○結婚而入境台灣，係得證人吳春香之幫忙，證
    人黃醇丹93年4 月入境之後，迄93年8 月9 日被警查獲而離
    婚遂遣還出境，常在證人吳春香之芊芊理容院；證人即警員
    鍾睿賢、伍啟瑞於原審法院經檢辯雙方交互詰問，鍾睿賢結
    證稱: 「證人黃醇丹都躲在芊芊理容院3 樓」，伍啟瑞結證
    稱: 「事後證人黃醇丹才講她住在芊芊理容院3 樓」（見原
    審卷第54、58頁），益徵證人黃醇丹係居住在芊芊理容院 3
    樓無訛。證人吳春香因違反不得僱用大陸地區人民在臺灣地
    區從事未經許可之工作之規定，經判處罪刑確定，據證人吳
    春香於原審證述明確，並有臺灣高雄地方法院94年度簡字第
    769 號刑事簡易判決在卷可考。證人黃醇丹確係受僱於芊芊
    理容院工作無訛。
  (二)經本院詳細審核台灣高雄地方法院檢察署93年度偵字第1664
    5 號93年9 月8 日之偵查筆錄，確有於訊問甲○○與吳春香
    之關係之後，向甲○○諭知: 「具結義務及偽證之處罰命證
    人朗讀結文後具結。」等語之記載。經原審法院當庭勘驗被
    告於前開檢察官偵訊時作證全程之光碟錄影，被告於吳春香
    所涉前揭案件偵訊作證時，該案偵訊檢察官亦有「告知被告
    須據實陳述及偽證之處罰」，雖無命被告於結文上簽名具結
    之前，先行朗讀結文之內容，亦未曾由書記官朗讀結文內容
    或詮解其義，有原審法院當庭勘驗結果之記載可憑（見原審
    卷第88頁），惟被告甲○○為國中畢業 (本院審理時並稱讀
    過高中一年級）之成年人，為有辨明事理能力之人，於本院
    審理時亦直承檢察官有告知具結義務及偽證之處罰，又確能
    朗讀檢察官當庭提示之結文，且依臺灣高等法院被告全國前
    案紀錄表顯示，被告甲○○前科累累，有極豐之訴訟經驗，
    檢察官既經諭知「具結義務及偽證之處罰」，自無不解其義
    之理，且被告甲○○於結文之適當位置簽名，字跡工整，有
    其結文可按（見台灣高雄地方法院檢察署93年度他字第3642
    號偵查卷第11頁），顯見被告甲○○已就結文內容默讀在心
    ，即不出聲音誦讀該結文之後始簽名之結文上，自深諳其意
    義，而知應為嚴格遵守。就具結原在確保證言之真實及憑信
    性，以及提高證人之責任心及警戒心，應認偵訊檢察官之作
    為已足以達成該等目的，本案被告為證人時之具結程序，難
    謂有何重大瑕疵。按審判期日之訴訟程序，專以審判筆錄為
    證，此為刑事訴訟法第47條所明定。考其立法目的，在於建
    立審判筆錄之公信力，並擔保訴訟程序之合法踐行。而所謂
    「專以」筆錄為證，係指審判期日之訴訟程序已否踐行，專
    以筆錄為唯一之證據，除有偽造、變造之反證或與法院、檢
    察機關依規定實施錄音之內容不符得補正外，不許以其他證
    據證明其記載為不實（參照最高法院85年度台抗字第158 號
    判決、89年台上字第4235號、90年台上字第1602號）。是以
    審判筆錄，為認定審判期日訴訟程序是否遵行之證據，具有
    法定證據之效力，法院無依自由心證判斷其證明力之餘地。
    被告於檢察官偵查時，結證稱: 「黃醇丹沒有在吳春香的推
    拿店工作。」等語，足以影響犯罪之偵查者及審判者對證人
    吳春香就其所涉違反臺灣地區與大陸地區人民關係條例案件
    為起訴或不起訴，判決有罪或無罪，屬案情有重要關係之事
    項，被告甲○○於檢察官偵查時，為證人於案情有重要關係
    之事項，供前具結，而為虛偽陳述，事證明確，所辯核屬卸
    責之詞，不足採信，犯行應堪認定。
三、核被告甲○○所為，係犯刑法第168 條之偽證罪；被告甲○
    ○前因竊盜案件，經法院判處有期徒刑8 月確定，於89年 2
    月21日執行完畢。有臺灣高等法院被告全國前案紀錄表可按
    ，於有期徒刑執行完畢後5 年內，再犯本件有期徒刑以上之
    罪，為累犯，應依法加重其刑。
四、原審不察，為被告無罪之判決，不無違誤，檢察官上訴意旨
    指摘原判決不當，為有理由，應由本院撤銷改判，審酌被告
    甲○○係累犯，其於偵查中偽證之行為，足以影響檢察官對
    案件之偵查起訴或不起訴，浪費訴訟資源，妨害國家司法之
    公正性，被告甲○○犯後否認犯罪之態度等一切情狀，量處
    如主文所示之刑。
據上論結，應依刑事訴訟法第369 條第1 項前段、第364 條、第
299 條第1 項前段、刑法第168 條、第47條，判決如主文。
本案經檢察官彭南雄到庭執行職務。
中    華    民    國    95    年    1     月    27    日
                  刑事第二庭    審判長法  官  林正雄
                                      法  官  黃壽燕
                                      法  官  陳啟造
以上正本證明與原本無異。
如不服本判決應於收受本判決後10日內向本院提出上訴書狀，其
未敘述上訴理由者，並得於提起上訴後10日內向本院補提理由書
狀（均須按他造當事人之人數附繕本）「切勿逕送上級法院」。
中    華    民    國    95    年    2     月    6     日
                                      書記官  黃琳群
附錄本案適用法條：
中華民國刑法第168條
(偽證罪)
於執行審判職務之公署審判時或於檢查官偵查時，證人、鑑定人
、通譯於案情有重要關係之事項，供前或供後具結，而為虛偽陳
述者，處7 年以下有期徒刑。


司法院資訊處製作；財團法人民間司法改革基金會備份。
